臺灣高等法院臺中分院刑事判決
110年度上訴字第467號

上  訴  人  
即  被  告  陶薏如



指定辯護人  許秉燁律師
上列上訴人即被告因毒品危害防制條例案件，不服臺灣臺中地方
法院109年度訴字第2289號，中華民國109年12月21日第一審判決
（起訴案號：臺灣臺中地方檢察署109年度偵字第22998號，移送
併案審理案號：109年度偵字第28723），提起上訴，本院判決如
下：
    主  文
上訴駁回。
    犯罪事實
一、陶薏如雖知甲基安非他命係毒品危害防制條例第2條第2項第
    2款所列管之第二級毒品，不得非法販賣、持有，以附表編
    號1、2所示手機作為聯絡工具、附表編號3所示之物秤重、
    分裝，分別為下列犯行：
  ㈠基於販賣甲基安非他命以營利之犯意，於民國109年4月9日下
    午，以上開手機與李家駿聯絡交易甲基安非他命事宜後，李
    家駿即於同日下午5、6時許，駕駛車牌號碼0000-00號自用
    小客車，前往臺中市○區○○路000號「草悟道文旅」陶薏如當
    時入住之套房內，由陶薏如交付約1錢（約毛重3.5公克）之
    甲基安非他命與李家駿，李家駿再委由女友寧維理於翌（10
    ）日下午6時41分許，自寧維理申設之中國信託商業銀行帳
    號000000000000號帳戶，將前開購毒價款新臺幣（下同）52
    00元轉至陶薏如申設之中國信託商業銀行帳號000000000000
    號帳戶內。
  ㈡於109年7月25日下午3時58分許起，李家駿與寧維理以通訊軟
    體LINE與暱稱「無敵」之戴晋弘（另案偵辦）談妥交易
    甲基安非他命事宜後，陶薏如即與戴晋弘基於販賣甲基安非
    他命以營利之犯意聯絡，先由戴晋弘於同日晚間10時許，前
    往臺中市○區○○○路000號5樓之9陶薏如當時租屋處，將約半
    兩（約毛重17.5公克）之甲基安非他命交與陶薏如，李家駿
    則委請寧維理於翌日（26日）上午8時34分許，自寧維理上
    開中國信託商業銀行號帳戶，將上述購毒價款17000元轉至
    陶薏如前揭中國信託商業銀行帳戶內，陶薏如再於同日（26
    日）中午12時許，前往臺中市○區○○路000號12樓之1 李家駿
    、寧維理住處，將該包甲基安非他命交付寧維理，由寧維理
    轉交李家駿。
  ㈢嗣於109年7月27日上午9時20分許，為警持搜索票前往臺中市
    ○區○○路000號12樓之1李家駿住處搜索，扣得上述㈡所載陶薏
    如販賣與李家駿之甲基安非他命（已分裝成5小包，每包毛
    重約3.04公克至3.54公克），而陶薏如於搜索時在場，並經
    陶薏如同意搜索後，在同上地點陶薏如借用之房間內，扣得
    如附表編號1至3所示之物，而知上情。
二、案經臺中市政府警察局霧峰分局移送臺灣臺中地方檢察署檢
    察官偵查起訴。
    理    由
一、按被告以外之人於審判外之陳述，雖不符合刑事訴訟法第15
    9條之1至第159條之4之規定，但經當事人於審判程序同意作
    為證據，法院審酌該言詞陳述或書面陳述作成時之情況，認
    為適當者，亦得為證據。當事人、代理人或辯護人於法院調
    查證據時，知有第159條第1項不得為證據之情形，而未於言
    詞辯論終結前聲明異議者，視為有前項之同意，刑事訴訟法
    第159條之5定有明文。查本件判決認定犯罪事實所引用之被
    告陶薏如以外之人於審判外之陳述，檢察官、被告及其辯護
    人迄至言詞辯論終結前均未聲明異議，且經本院審酌該等證
    據資料製作時之情況，並無違法不當及證明力明顯過低之瑕
    疵，堪認作為證據應屬適當，依上開規定，均具有證據能力
    。至於不具供述性之非供述證據，並無傳聞法則之適用，該
    等證據既無證據證明係公務員違背法定程序所取得，復經本
    院踐行調查證據程序，且與本案具有關聯性，亦均有證據能
    力。
二、認定犯罪事實之證據及理由：
  ㈠上揭犯罪事實，業據被告於警詢時、偵查中、原審訊問、準
    備程序及審理時均坦承不諱（見偵字第22998卷第27至32頁
    、第109至114頁、第269至271頁、第274至275頁、聲羈字卷
    第14至15頁、原審卷第26至27頁、第73頁、第171至172 頁
    ），核與證人李家駿、寧維理於警詢時及偵查中證述（見偵
    字第22998卷第122至123頁、第129至131頁、第171至174 頁
    、偵字第23009卷第13至15頁、偵字第28723卷第65至68頁）
    之情節大致相符，並有原審109年聲搜字第1126號搜索票、
    自願受搜索同意書、臺中市政府警察局霧峰分局搜索扣押筆
    錄暨扣押物品目錄表、查獲現場及扣案物品照片、車號0000
    -00 號之車行記錄、被告申設之前揭中國信託商業銀行帳號
    之存款交易明細、自動化交易LOG資料-財金交易、草悟道文
    創娛樂股份有限公司入住資料、寧維理申設之上開中國信託
    帳戶之存款交易明細、自動化交易LOG資料-財金交易、李家
    駿與戴晋弘之LINE訊息擷圖、寧維理與戴晋弘之LINE訊息擷
    圖、李家駿處扣得甲基安非他命之衛生福利部草屯療養院10
    9年8月12日草療鑑字第1090800168號鑑驗書附卷可稽（以上
    見偵字第22998 號卷第49頁、第51頁、第55至63頁、第67至
    80頁、第175至182頁、第185至227頁、第243至254 頁、偵
    字第23009號卷第19至29頁、第45至55頁、第61頁），及附
    表編號1至3所示之物扣案可佐。
　㈡衡諸我國查緝毒品向來執法甚為嚴謹，對於販賣毒品者尤科
    以重刑，非可公然為之，而毒品並無公定價格，係可任意分
    裝增減分量，且每次買賣之價格、數量，亦隨時依雙方之關
    係深淺、資力、需求量、對行情之認知、來源是否充裕、查
    緝是否嚴緊、購買者被查獲時供述購買對象之可能風險之評
    估等因素，而異其標準，機動調整，非可一概論之。從而販
    賣之利得，除非經行為人詳細供出各次所販賣之毒品之進價
    及售價，且數量俱臻明確外，實難察得其交易實情，然販賣
    者從價差或量差中牟利，方式雖異，惟其販賣行為在意圖營
    利則屬同一。從而，舉凡有償交易，除足以反證其確係另基
    於某種非圖利本意之關係外，通常尚難因無法查悉其精確之
    販入價格，作為是否高價賣出之比較，諉以無營利之意思而
    阻卻販賣犯行之追訴。而被告供稱：我自己販賣甲基安非他
    給李家駿部分約賺1000元，至於我與戴晋弘販毒給李家駿是
    因為缺錢等語（見聲羈字卷第15頁、原審卷第26頁），足徵
    被告販賣第二級毒品確有營利之意圖。
  ㈢綜上所述，被告之自白與事實相符，足以採信，本案事證明
    確，其犯行均足以認定。
三、論罪科刑之理由：
  ㈠犯罪事實欄一、㈠部分：毒品危害防制條例第4條第2項、第17
    條第2項於109年1月15日修正公布，自被告行為後之同年7 
    月15日起生效施行。查：
  ⑴修正前毒品危害防制條例第4條第2項規定：「製造、運輸、
    販賣第二級毒品者，處無期徒刑或7 年以上有期徒刑，得併
    科新臺幣1 千萬元以下罰金」，修正後規定：「製造、運輸
    、販賣第二級毒品者，處無期徒刑或10年以上有期徒刑，得
    併科新臺幣1千5百萬元以下罰金」。經比較修正前後之法律
    ，新法提高有期徒刑之刑度及併科罰金之金額，修正後之規
    定未較有利於被告。
  ⑵修正前之毒品危害防制條例第17條第2項規定：「犯第4條至
    第8 條之罪於偵查及審判中均自白者，減輕其刑。」，修正
    後規定：「犯第4條至第8條之罪於偵查及歷次審判中均自白
    者，減輕其刑」。核其立法理由，係考量原立法之目的，在
    使前述毒品案件之刑事訴訟程序儘早確定，是以被告於歷次
    審判中均自白犯罪者，始足當之，而所謂歷次審判中均自白
    ，係指歷次事實審審級（包括更審、再審或非常上訴後之更
    為審判程序），且於各該審級中，於法官宣示最後言詞辯論
    終結時，被告為自白之陳述而言。經比較修正前後之法律，
    新法對於減輕其刑之要求較為嚴格，修正後之規定未較有利
    於被告。
  ⑶經綜合法律修正前後之整體比較，適用修正前之規定對被告
    較為有利，自應就被告此部分所為整體適用被告行為時即修
    正前毒品危害防制條例之相關規定。
  ㈡是核被告犯罪事實欄一、㈠所為，係犯修正前毒品危害防制條
    例第4條第2項之販賣第二級毒品罪；犯罪事實欄一、㈡所為
    ，係犯修正後毒品危害防制條例第4條第2項之販賣第二級毒
    品罪。
  ㈢被告販賣甲基安非他命，而分別持有甲基安非他命之低度行
    為，各被其販賣甲基安非他命之高度行為吸收，均不另論罪
    。
  ㈣被告就犯罪事實欄一、㈡所示犯行，與戴晋弘有犯意聯絡及行
    為分擔，為共同正犯。辯護意旨雖認此部分被告所為，可能
    係犯幫助戴晋弘運輸第二級毒品云云；然查被告既提供帳號
    供購毒者匯入購毒款項，又參與販賣毒品之構成要件行為即
    交付毒品，其主觀犯意即在完成販賣毒品之交付，尚難認有
    何運輸毒品之犯意，辯護意旨所述並無足採。
  ㈤被告所為上開2 次犯行，犯意各別、行為可分，應予分論併
    罰。
  ㈥被告就上開2 次販賣第二級毒品犯行，於偵查中及審理時均
    坦承不諱，爰分別依修正前、後之毒品危害防制條例第17條
    第2 項規定，均減輕其刑。至辯護意旨雖認被告就犯罪事實
    一之㈡部分，已供出毒品來源之上手或共犯即戴晋弘，應依
    同條例第17條第1項規定減輕或免除其刑；然觀之本件查獲
    經過，係被告與李家駿、寧維理同時地，為警持搜索票搜索
    後，先由證人李家駿、寧維理指證此部分向戴晋弘購買毒品
    之情節，再經警向被告查證而證實其事（見偵字第28723號
    第30、41、65頁該3人警詢筆錄），足見並非因被告供出毒
    品來源而查獲上手戴晋弘，自不符前開減輕其刑或免除其刑
    之規定。
  ㈦辯護人請求依刑法第59條酌減其刑部分：按刑法第59條規定
    之酌量減輕其刑，必須犯罪另有特殊之原因與環境，在客觀
    上足以引起一般同情，認為即使予以宣告法定最低度刑，猶
    嫌過重者，始有其適用。此所謂法定最低度刑，固包括法定
    最低本刑；惟遇有其他法定減輕之事由者，則應係指適用其
    他法定減輕事由減輕其刑後之最低度刑而言。倘被告別有法
    定減輕事由者，應先適用法定減輕事由減輕其刑後，猶認其
    犯罪之情狀顯可憫恕，即使科以該減輕後之最低度刑仍嫌過
    重者，始得適用刑法第59條規定酌量減輕其刑（最高法院10
    0 年度台上字第744 號判決意旨參照）。而毒品戕害國人健
    康，嚴重影響社會治安，故政府立法嚴禁販賣毒品，並以高
    度刑罰來遏止毒品氾濫，被告為成年人，自身亦有施用毒品
    ，明知毒品之惡害，卻未考慮販賣毒品害人害己，使施用者
    陷入不可自拔之困境，對社會、國人造成不良影響，且就前
    開犯行部分，均依上揭規定減輕其刑後，最低可量處分別為
    有期徒刑2年6月及5年，且被告每次販賣之數量非微，並無
    客觀上足以引起一般同情，科以最低度刑猶嫌過重之情形。
    從而，本院認被告所犯上開犯行，依一般國民社會感情，對
    照其可判處之刑度，難認有輕法重或處以法定最低刑度猶嫌
    過重之顯可憫恕情事，而無適用刑法第59條規定酌量減輕其
    刑之餘地。
  ㈧檢察官移送併辦之犯罪事實與本案起訴者為同一事實，本院
    自應併予審理。
四、原審法院因認被告罪證明確，適用前揭論罪科刑法律規定，
    以被告之責任為基礎，審酌被告明知毒品不僅殘害施用者自
    身健康，常見因施用毒品而散盡家財、連累家人，或為購買
    毒品鋌而走險者，更不可勝計，竟為謀個人私利，販賣毒品
    ，所為對我國社會之安寧秩序及國人之身心健康可能產生之
    危害不輕，並考量被告販賣毒品之金額、次數、所得之利益
    、犯後被告坦承全部犯行，已見悔意，及被告自陳為專科肄
    業之教育程度、從事夜市擺攤之工作（見原審卷第172 頁）
    等一切情狀，分別就犯罪事實一、㈠及㈡之犯行，各量處有期
    徒刑3年9月、5年4月，並定其應執行之刑為有期徒刑5年10
    月。且說明本件所量處被告有期徒刑已逾2年，不符刑法第7
    4條第1 項得宣告緩刑之要件，是辯護人請求宣告緩刑，於
    法不合，無從准許。另敘明沒收部分：⑴扣案如附表編號1至
    3所示之物，均係被告所有，而分別係供被告於販賣毒品時
    分裝、秤重及與李家駿聯絡本案販毒交易事宜所用，此據被
    告所供明（見原審卷第168 頁），應依毒品危害防制條例第
    19條第1 項之規定，宣告沒收。⑵未扣案被告如犯罪事實欄
    一、㈠所示販賣第二級毒品之犯罪所得5200元、如犯罪事實
    欄一、㈡所示販賣第二級毒品之犯罪所得17000 元，應依刑
    法第38條之1第1項前段、第3項規定，宣告沒收，並於全部
    或一部不能沒收或不宜執行沒收時，追徵其價額。⑶其餘扣
    案如附表編號4至6所示之物，雖亦均屬被告所有，然被告供
    稱為其施用甲基安非他命所用之物等語（見原審卷第168頁
    ），且被告於109年7月27日為警查獲後之當日中午12時20分
    許，為警採尿送驗，結果確呈甲基安非他命陽性反應，有臺
    中市政府警察局霧峰分局委託鑑驗尿液代號與真實姓名對照
    表、勘查採證（驗）同意書、正修科技大學超微量研究科技
    中心報告日期為109年8月14日、報告編號為R00-0000-000號
    之尿液檢驗報告可佐（見偵字第22998號卷第81頁、第83頁
    、原審卷第83頁），是其所供有相當證據可憑，而無從認定
    此部分扣案物品與本案販賣毒品之犯行有何關聯性，而無從
    宣告沒收銷燬或沒收。經核原審判決認事用法均無違誤，量
    刑亦允當，並無苛酷或違背罪刑相當原則，應予維持。
五、被告上訴意旨任指原審法院量刑未合比例原則，及未依刑法
    第59條規定酌減其刑，有違罪刑相當原則及禁止重複評價原
    則，而執以指摘原判決不當，並請求從輕量刑，並無理由，
    應予駁回。　　
六、被告經本院合法傳喚而未到庭，其雖於本院辯論終結後，始
    遞狀以其罹有焦慮的適應障礙症及原發性失眠症，經醫囑須
    持續治療並休養5日為由請假；然觀之其所附診斷證明書記
    載病症，並無不能為完全之陳述，或為自己辯護之情形，且
    本院業經依法指定律師為其辯護，足以協助其防禦自己權益
    ，其請假狀所指難認有正當理由，爰不待其陳述逕行判決。
    　　
據上論斷，應依刑事訴訟法第368條、第371條，判決如主文。
本案經檢察官林忠義提起公訴及移送併辦，檢察官王雪惠到庭執
行職務。
中　　華　　民　　國　　110 　年　　5 　　月　　5 　　日
            刑事第三庭  審判長法　官　胡　忠  文
                              法　官　楊  欣  怡
                              法　官　邱  顯  祥       
以上正本證明與原本無異。
如不服本判決應於收受送達後20日內向本院提出上訴書狀，其未
敘述上訴之理由者，並得於提起上訴後20日內向本院補提理由書
（均須按他造當事人之人數附繕本）「切勿逕送上級法院」。

                              書記官  陳  緯  宇 
　　　　　　　　　　　　　　　
中　　華　　民　　國　　110 　年　　5 　　月　　5 　　日







附表：
編號 扣押物品名稱 數量 備註 1 HUAWEI手機 1支 1.IMEI：000000000000000、000000000000000。 2.含門號0000000000號SIM卡1張。 3.供犯罪所用之物。 2 小米手機 1支 1.IMEI：000000000000000、000000000000000。 2.含門號0000000000號SIM卡1張。 3.供犯罪所用之物。 3 電子磅秤 1台 供犯罪所用之物。 4 含第二級毒品甲基安非他命之透明結晶 7包 1.透明結晶7包，總毛重7.91公克。 2.檢品編號B0000000（編號2）透明結晶，驗前淨重3.3655公克，驗餘淨重3.3591公克。 3.檢品編號B0000000（編號4）透明結晶，驗前淨重0.0448公克，驗餘淨重0.0411公克。 4.衛生福利部草屯療養院109 年8 月12日草療鑑字第1090800167號鑑驗書（訴字卷第54頁）。 5.與本案無關。 5 含第二級毒品甲基安非他命、第三級毒品依替唑侖、硝甲西泮、芬納西泮之橙紅色碎錠 2包 1.碎碇2包，總毛重1.08公克。 2.檢品編號B0000000（編號8）橙紅色碎碇，驗前淨重0.3773公克，驗餘淨重0.1354公克。 3.衛生福利部草屯療養院109 年8 月12日草療鑑字第1090800167號鑑驗書（訴字卷第54頁）。 4.與本案無關。 6 吸食器 1組 與本案無關。